臺灣高等法院花蓮分院刑事判決　　　　　　　　九十一年度上易字第三０號
　　上訴人即被告　甲○○
右列上訴人即被告因違反家庭暴力防治法案件，不服臺灣花蓮地方法院九十年度易字
第五六０號中華民國九十年十二月十一日第一審判決( 起訴案號：臺灣花蓮地方法院
檢察署九十年度偵字第三０八三號 )，提起上訴，本院判決如左：
    主  文
原判決撤銷。
甲○○違反法院所為之禁止實施家庭暴力行為之通常保護令裁定，累犯，處有期徒刑
月，如易科罰金，以佰元折算壹日。
    事  實
一甲○○為中度精神病，乃精神耗弱之人，曾因毒品、毀損、恐嚇等案件，經法院分
  別判處有期徒刑三月、七月、八月，應執行有期徒刑一年五月，於民國( 下同 )八
  十七年二月二日執行完畢，猶仍不知警惕，與其母乙○○二人間具有家庭暴力防治
  法第三條第三款所定之家庭成員關係。因甲○○曾對其母實施精神上不法之侵害，
  經甲○○之父陳明進向法院聲請民事通常保護令，經原審於九十年九月三十日以九
  十年度家護字第一二一號裁定核發通常保護令，命甲○○不得對乙○○實施身體或
  精神上不法侵害之行為、不得直接或間接對乙○○騷擾等行為，有效期間為九個月
  。詎甲○○明知上開保護令內容，竟仍在保護令有效期間內，仍於九十年十一月十
  一日上午九時五十分許，在上址向乙○○索討金錢花用不遂，竟將乙○○烹煮豬油
  之油鍋打翻，並作勢打人之舉動，而實施家庭暴力行為，而違反法院所為前述保護
  令裁定。
二案經被害人乙○○訴由花蓮縣警察局花蓮分局報請臺灣花蓮地方法院檢察署檢察官
  偵查起訴。
    理  由
一右揭事實，業據上訴人即被告甲○○坦承不諱，並經被害人乙○○於警訊、偵查及
  原審調查中指訴歷歷，及原審九十年家護字第一二一號裁定書、花蓮縣警察局花蓮
  分局保護令執行紀錄表影本各一紙附卷可稽。本件事證明確，其犯行堪以認定，應
  依法論科。
三核被告所為，係犯家庭暴力防治法第五十條第一款之違反保護令罪。查被告曾因毒
  品、毀損、恐嚇等案件，經原審分別判處有期徒刑三月、七月、八月，應執行有期
  徒刑一年五月，於八十七年二月二日執行完畢，有台灣高等法院被告前案紀錄表可
  參，其於五年內再犯本件有期徒刑以上之罪，為累犯，應依刑法第四十七條之規定
  加重其刑。又被告乃中度精神病人，於九十年十二月領有殘障手冊，並據本院當庭
  勘驗無訛，屬精神耗弱之人，應依法減輕其刑，原審未予斟酌其精神狀態，尚有未
  合，被告之上訴意旨，執此指摘原判決量刑過重，核有理由，應予撤銷改判。爰審
  酌被告於接獲保護令後，仍不知警惕，竟無視保護令內容，對其母親實施家庭暴力
  行為，及其犯罪動機、目的、手段、智識程度、所生危害及犯罪後態度等一切情狀
  ，量處如主文第二項所示之刑，並諭知易科罰金之折算標準。至起訴事實另認被告
  上開行為同時違反前開保護令所命之甲○○最少應遠離乙○○設於花蓮市○○○街
  十號處至少一百公尺之裁定，惟被告雖收受法院所核發之前開保護令，然被告迄犯
  本案時為止，尚未搬離該址，仍居住其中，此部分應屬尚未構成，併予敘明。
據上論斷，應依刑事訴訟法第三百六十九條第一項前段、第三百六十四條、第二百九
十九條第一項前段，家庭暴力防治法第五十條第一款，刑法第十一條前段、第四十七
條、第十九條第二項、第四十一條第一項前段，罰金罰鍰提高標準條例第二條，判決
如主文。
本案經檢察官邱雲昌到庭執行職務
中      華      民      國    九十一    年     二       月    廿一      日
                                  審判長法官  吳  鴻  章
                                        法官  林  德  盛
                                        法官  黃  永  祥
右正本證明與原本無異。
本件不得上訴。
                                      書記官  吳  家  瑩
中      華      民      國    九十一    年     二       月    廿一      日
附錄本判決論罪之法律條文：
家庭暴力防治法第五十條第一款：
違反法院依第十三條、第十五條所為之下列裁定者，為本法所稱之違反保護令罪，處
三年以下有期徒刑、拘役或科或併科新臺幣十萬元以下罰金。
一、禁止實施家庭暴力行為。
